【裁判字號】    97,交易,543
【裁判日期】    971022
【裁判案由】    過失致死
【裁判全文】
臺灣臺中地方法院刑事判決             97年度交易字第543號
公  訴  人  臺灣臺中地方法院檢察署檢察官
被      告  甲○○
上列被告因過失致死等案件，經檢察官提起公訴（97年度偵字第
16459、第18863號），本院判決如下：
    主    文
甲○○服用酒類，不能安全駕駛動力交通工具而駕駛，處有期徒
刑貳月，如易科罰金，以新台幣壹仟元折算壹日；又因過失致人
於死，處有期徒刑伍月，如易科罰金，以新臺幣壹仟元折算壹日
。應執行有期徒刑陸月，如易科罰金，以新台幣壹仟元折算壹日
。緩刑貳年，並應向公庫支付新臺幣伍萬元。
    犯罪事實
一、甲○○明知飲酒後會使人動作變慢，思考力差，情緒起伏大
    ，步態不穩，肢體協調、平衡感與判斷力障礙度升高，眼球
    震顫，甚至說話不清，失憶等不能安全駕駛動力交通工具之
    情形，飲酒後不得駕車亦經政府多年透過報章媒體大力宣傳
    周知，仍自民國97年7月9日17時30分起，在其位於臺中縣清
    水鎮○○街130號之住處，飲酒啤酒3瓶，至同日19時許飲畢
    後，已達不能安全駕駛動力交通工具之程度，竟仍駕駛車牌
    號碼QP-6311號自小客車上路，沿臺中縣沙鹿鎮○○路內側
    車道由南往北方向行駛，本應注意飲用酒類後其吐氣酒精濃
    度超過每公升0.25毫克者，不得駕車及應注意車前狀況，並
    隨時採取必要之安全措施，而依當時天候晴、夜間有照明、
    路面乾燥無缺陷、視距良好無障礙並無不能注意之情事，竟
    疏未注意及此，因不勝酒力致注意力不集中及操控能力降低
    ，而疏未注意前方車輛之動態，於97年7月9日20時30分許，
    行經臺中縣沙鹿鎮○○路748號前時，追撞同向在前由洪美
    珠所騎乘之腳踏車，致洪美珠跌落地面，並受有頭骨骨折併
    腦出血、腫脹、重度昏迷、下頦骨骨折、疑似頸椎骨折、兩
    側肺挫傷出血、骨盆骨折併出血、雙大腿骨折、右小腿骨折
    等傷害，經送醫救治後，延至97年7月10日1時20分許，仍因
    傷重不治死亡。嗣經警據報前往處理，甲○○於肇事後，於
    犯罪偵查機關未發覺前，主動向到場員警陳明其係肇事者，
    自首而接受裁判，並當場測得甲○○吐氣所含酒精濃度達每
    公升0.55毫克。
二、案經洪美珠之夫乙○告訴暨臺中縣警察局清水分局報告臺灣
    臺中地方法院檢察署檢察官相驗後自動檢舉簽分偵查起訴。
    理    由
一、按除簡式審判程式、簡易程式及刑事訴訟法第376條第1款、
    第2款所列之罪之案件外，第一審應行合議審判，刑事訴訟
    法第284條之1定有明文。本件被告所犯係屬刑事訴訟法第
    376條第1款所列之最重本刑為3年以下有期徒刑、拘役或專
    科罰金之罪，依法獨任進行審理程式，合先敘明。
二、又按被告以外之人於審判外之陳述，除法律有規定者外，不
    得作為證據；又被告以外之人於偵查中向檢察官所為之陳述
    ，除顯有不可信之情況者外，得為證據；另被告以外之人於
    審判外之陳述，雖不符前四條之規定，而經當事人於審判程
    序同意作為證據，法院審酌該言詞陳述或書面陳述作成時之
    情況，認為適當者，亦得為證據。當事人、代理人或辯護人
    於法院調查證據時，知有第159條第1項不得為證據之情形，
    而未於言詞辯論終結前聲明異議者，視為有前項之同意；刑
    事訴訟法第159條第1項、第159條之1第2項及第159條之5分
    別定有明文。本件證人即被害人家屬乙○於接受警詢時所為
    之證述及陳述，雖係被告以外之人於審判外之言詞陳述，惟
    被告對於證人於警詢時陳述及證述之證據能力，於本院審理
    中不爭執，亦未於言詞辯論終結前聲明異議，視為於審判程
    序同意作為證據，併予敘明。
三、訊據被告甲○○對於上開犯罪事實於本院審理時坦承不諱，
    核與證人乙○於警詢中指訴及證述之情節相符，並有道路交
    通事故現場圖、道路交通事故調查報告表(一)(二)、刑法第185
    條之3案件測試、觀察紀錄表、道路交通事故當事人自首情
    形紀錄表、當事人酒精測定紀錄表、路口監視器調閱畫面、
    急診生化檢驗單、舉發違規道路交通管理事件通知單及現場
    照片等件在卷可憑。又本件車禍被害人洪美珠因此受傷死亡
    ，亦經臺灣臺中地方法院檢察署檢察官督同法醫師相驗屬實
    ，製有相驗筆錄、相驗照片、相驗屍體證明書、臺灣臺中地
    方法院檢察署驗斷書、童綜合醫院診斷證明書、病歷摘要等
    在卷可參。按刑法第185條之3，條文中所稱「不能安全駕駛
    動力交通工具」係屬不確定之法律概念，除衡之行為人駕車
    時飲用酒類之程度及血液中酒精含量之多寡外，並應參以行
    為人當時之精神狀態、駕馭車輛之情形及對於交通號誌或指
    揮之遵守能力，以資相佐，斷非徒以飲酒數量作為取決是否
    成罪之唯一標準。惟駕駛人於呼氣中酒精濃度達每公升0.55
    毫克以上者，依據科學數據統計結果，其肇事率為常人之10
    倍，固呼氣中酒精濃度達每公升0.55毫克以上者，得認為不
    能安全駕駛，已無疑議，法務部88年5月18日法88檢字第001
    669號函即同此意旨。被告駕車前即已飲用酒類，於駕駛車
    輛肇事後，其呼氣後酒精濃度高達每公升0. 55毫克，揆諸
    前揭說明，其駕駛車輛之注意能力已因飲酒而較平日為低，
    並追撞前方車輛，顯已不能安全駕駛動力交通工具，可以認
    定。又按汽（機）車行駛時駕駛人應注意車前狀況，隨時保
    持必要安全措施，及飲用酒類後其吐氣酒精濃度超過每公升
    0.25毫克者，不得駕車，道路交通安全規則第94條第3項、
    第114條第2款定有明文。被告駕駛汽車自應注意上述道路交
    通安全規定，且依卷附道路交通事故調查報告表顯示，肇事
    時當時天候晴、夜間有照明、路面乾燥無缺陷、視矩良好無
    障礙並無不能注意之情事，被告竟疏未注意及此，酒後駕車
    以致肇事，致被害人洪美珠死亡，其有過失已甚明顯。再本
    件被害人洪美珠確因本件車禍受傷送醫不治死亡，則被告之
    過失行為與被害人之死亡結果間，顯有相當因果關係。是本
    件事證明確，被告犯行洵堪認定，應予依法論科。
四、核被告所為，係犯刑法第185條之3之服用酒類不能安全駕駛
    動力交通工具而駕駛罪及同法第276條第1項之過失致死罪。
    又被告為汽車駕駛人，其酒醉駕車因而致人死亡，依法應負
    刑事責任，其所犯過失致死罪應依道路交通管理處罰條例第
    86條第1項規定加重其刑。被告肇事後於未被偵查機關發覺
    前，已向前來處理車禍事宜之警員表明其為肇事人，此有臺
    中縣警察局道路交通事故肇事人自首情形紀錄表1紙在卷可
    參，爰刑法第62條前段之規定減輕其刑。被告就過失致人於
    死部分，同時具有加重減輕事由，爰依法先加後減之。爰審
    酌被告飲酒後已達不能安全駕駛之程度，猶駕車上路，不顧
    酒後駕車因注意力降低，可能影響行車安全並對於其他用路
    人所造成之危險，且因被告酒後駕車，自後方追撞同向行駛
    前方被害人洪美珠騎乘之腳踏車，其過失情節嚴重，因其過
    失行為，導致被害人洪美珠死亡之結果，被告一時之疏忽，
    造成被害人及其家庭因此車禍事故致生永遠無法復原之傷痛
    ，對於被害人家屬所生之損害程度，更屬無法彌補，惟念及
    被告事後業與被害人家屬達成調解，取得諒解，有臺中縣清
    水鎮調解委員會調解書1紙附卷可稽，被害人家屬亦表示願
    予被告自新之機會，暨被告犯後坦承犯行，犯後態度尚稱良
    好等一切情狀，就其所犯上開二罪，分別量處如主文所示之
    刑，並定其應執行之刑，暨均諭知易科罰金之折算標準。末
    查，被告前未曾受有期徒刑以上刑之宣告，有臺灣臺中地方
    法院檢察署刑案資料查註紀錄表及臺灣高等法院被告全國前
    案紀錄表在卷可按，被告坦承犯行，深具悔意，其經此教訓
    ，當知警惕而無再犯之虞，復業已與被害人家屬達成和解，
    取得諒解，且表示願予被告自新之機會，業如前述，本院綜
    核各情，所宣告之刑，認以暫不執行為適當，爰依刑法第74
    條第1項第1款、第2項第4款規定，併宣告被告緩刑2年，並
    命向公庫支付新臺幣5萬元（此部分得為民事強制執行名義
    ），以勵自新。
據上論斷，應依刑事訴訟法第284條之1、第299條第1項前段，道
路交通管理處罰條例第86條第1項，刑法第185條之3、第276條第
1項、第41條第1項前段、第2項、第51條第5款、第62條前段、第
74條第1項第1款、第2項第4款，刑法施行法第1條之1，判決如主
文。
本案經檢察官丙○○到庭執行職務。
中    華    民    國    97    年    10    月    22    日
                  臺灣臺中地方法院刑事第五庭
                      法  官  吳崇道
以上正本證明與原本無異。
如不服本判決，應於收受送達後10日內向本院提出上訴書狀（應
敘述具體理由並附繕本）。
上訴書狀如未敘述理由，應於上訴期間屆滿後20日內補提理由書
於本院。
                      書記官  黃舜民
中    華    民    國    97    年    10    月    22    日
附錄論罪科刑法條
刑法第185條之3：
服用毒品、麻醉藥品、酒類或其他相類之物，不能安全駕駛動力
交通工具而駕駛者，處1年以下有期徒刑、拘役或科或併科15萬
元以下罰金。
刑法第276條：
因過失致人於死者，處2年以下有期徒刑、拘役或2千元以下罰金
。
從事業務之人，因業務上之過失犯前項之罪者，處5年以下有期
徒刑或拘役，得併科3千元以下罰金。


司法院資訊處製作；財團法人民間司法改革基金會備份。
